臺灣高雄地方法院行政訴訟判決
110年度交字第430號
原      告  林宏逸  

被      告  高雄市政府警察局三民第二分局

代  表  人  葉錫山  
訴訟代理人  梁弘達  
上列當事人間交通裁決事件，原告不服被告民國110 年4 月30日
高市警三二分裁字第B29A80600號裁決，提起行政訴訟，本院判
決如下：
    主  文
原告之訴駁回。
訴訟費用新臺幣參佰元由原告負擔。
    事實及理由
一、程序事項：
　㈠原告起訴後被告代表人於民國111 年1 月16日變更為葉錫山
    ，業據其具狀聲明承受訴訟，於法核無不合，應予准許。
　㈡本件為交通裁決事件，依兩造所述各節及卷內資料所示，本
    件事證已臻明確，本院認無經言詞辯論之必要，爰依行政訴
    訟法第237 條之7 之規定，不經言詞辯論而為判決。
二、事實概要：原告於110 年2 月3 日21時14分許步行至高雄市
    三民區黃興路與汾陽街口時（下稱系爭路口），與訴外人韓
    仙靜駕駛車牌號碼000-0000號自用小客車發生交通事故，經
    被告所屬交通分隊到場處理。嗣經高雄市政府警察局交通警
    察大隊（下稱交通大隊）依事故現場證據進行肇因研判分析
    ，認原告有「行人不依規定行走行人穿越道」之違規行為，
    被告所轄交通分隊乃於110 年3 月15日填掣掌電字第B29A80
    600 號舉發違反道路交通管理事件通知單（下稱舉發通知單
    ）予以舉發。嗣原告於應到案日期後之110 年6 月15日向被
    告陳述不服，經被告檢視本件事故對造行車紀錄影像後，認
    原告確有上揭違規行為，乃依道路交通管理處罰條例（下稱
    處罰條例）第78條第1 項第3 款規定，於110 年4 月30日開
    立高市警三二分裁字第B29A80600 號裁決書（下稱原處分）
    ，裁處原告「罰鍰新臺幣（下同）300 元」。原告不服，遂
    提起行政訴訟。
三、原告主張：案發當時光線明亮，無往來人車，現場幾乎淨空
    狀態，因汾陽路口之斑馬線畫置嚴重內縮，行走不方便（兩
    側的斑馬線相距太遠），伊等號誌變綠燈後才穿越汾陽路，
    且刻意沿内縮之斑馬線邊緣行走，並未妨害交通，然訴外人
    韓仙靜卻直接左轉逆向撞過來。又車禍事故發生後伊有向交
    通局馬路畫線單位申請會勘，並於7 月23日上午伊、交通局
    負責標線畫置主管楊股長、本安里里長林幸福共同會勘後，
    交通局承認有嚴重内縮情況，允諾安排工期經費，斑馬線往
    外推1.5公尺重新畫置，以利行人安全穿越，今若以正常畫
    置後之斑馬線位置，則伊車禍當時行走過馬路之路線正好在
    斑馬線正中線等語。並聲明：原處分撤銷。
四、被告則以：原告於110 年2 月3 日21時14分許在系爭路口與
    訴外人韓仙靜發生交通事故，由被告所轄交通隊員警到場測
    繪、交通大隊製作交通事故初步分析研判表，而被告依道路
    交通管理事件統一裁罰基準及處理細則第10條第4 款規定，
    根據分析研判結果，對原告違反道路交通管理處罰條例之行
    為予以舉發並無違誤；又所有道路交通標誌、標線、號誌，
    係交通主管機關依道路交通狀況及用路人之需要而設置，故
    用路人有遵守標誌、標線、號誌指示之義務，用路人不得僅
    憑其個人認知和價值判斷，或主觀認為其行為不致影響交通
    秩序、安全，而任意決定不予遵守，否則將使交通秩序大亂
    ，非但影響道路交通安全及用路人權益，亦將使道路交通標
    誌、標線、號誌形同虛設。在主觀上就系爭行人遭違規舉發
    地點之標誌、標線、號誌設置有不符於設置規則相關規定而
    認有不當情事，固有循正當行政救濟途徑，向各該管路段標
    誌、標線、號誌設置之主管機關陳述反映，促其檢討改善，
    惟在該路段之標誌標線號誌設置未依法定程序變更前，所有
    用路人應有遵守之義務。是原告於前揭時間、地點確有「行
    人不依規定擅自穿越車道」之違規事實，被告據以裁處，洵
    無不合等語，資為抗辯。並聲明：原告之訴駁回。
五、本院之判斷：
  ㈠按「行人在道路上有下列情形之一者，處300 元罰鍰：..3 
    、不依規定，擅自穿越車道。」處罰條例第78條第1 項第3 
    款定有明文。次按「行人穿越道路，應依下列規定：1 、設
    有行人穿越道、人行天橋或人行地下道者，必須經由行人穿
    越道、人行天橋或人行地下道穿越，不得在其100 公尺範圍
    內穿越道路。」道路交通安全規則第134 條第1 款亦定有明
    文。
  ㈡經查，原告有事實概要欄所載之交通違規行為一節，有被告
    提出之道路交通事故現場圖、道路交通事故照片相片黏貼紀
    錄表、道路交通事故初步分析研判表、舉發通知單、被告11
    0 年6 月18日高市警三二分交字第1107217000號函、舉發員
    警職務報告及採證光碟等附卷可稽，並經本院當庭勘驗採證
    光碟，勘驗結果為「原告沿黃興路穿越汾陽路路口時沒有行
    走斑馬線，遭由黃興路左轉汾陽路口之BJD-9388自小客車撞
    擊。」等情，有本院111 年1 月25日勘驗筆錄在卷可查。故
    原告之違規事實，洵堪認定。
  ㈢原告雖主張系爭路口汾陽路一側之斑馬線嚴重內縮，設計錯
    誤情形，導致原告穿越路口時，即使沿斑馬線邊緣行走，仍
    遭車輛碰撞，經原告反應後，交通局同意改善，將斑馬線外
    推1.5公尺，如此一來原告遭撞擊點即在改善後之斑馬線中
    間，顯見原告對於本件違規行為並無故意或過失，純為交通
    局標線繪設不當云云。惟查，本院檢視道路交通事故現場圖
    所示，以原告之行向，其雖覺得斑馬線（即行人穿越道）過
    於內縮，然自另一面行向而言，並無內縮情形，且縱令有內
    縮情形，其位置仍在路口邊緣，尚無至致令行人無法遵守斑
    馬線穿越路口之情形，況行人有遵守標誌、標線、號誌指示
    之義務，不得僅憑其個人認知或價值判斷，或主觀認為其行
    為不致影響交通秩序、安全，而任意決定不予遵守，否則將
    使交通秩序大亂，非但影響道路交通安全及用路人權益，亦
    將使道路交通標誌、標線、號誌形同虛設。本件原告以主觀
    之意見決定是否行走斑馬線，即為法所不允許，原告上開主
    張，為無理由，不足採信。
 ㈣綜上所述，原告於上述時、地確有「行人不依規定擅自穿越車
   道」之違規行為，被告依處罰條例第78條第1項第3款規定，
   以原處分裁處原告「罰鍰300元」，於法有據。原告訴請撤銷
   ，為無理由，應予駁回。
六、本件判決基礎已臻明確，兩造其餘攻防方法及訴訟資料經本
    院斟酌後，核與判決結果不生影響，不另一一論述，併此敘
    明。 
七、本件第一審裁判費為300 元，應由原告負擔，爰確定第一審
    訴訟費用額如主文第2 項所示。
據上論結，本件原告之訴為無理由，依行政訴訟法第237 條之7 
、第237 條之8 第1 項、第237 條之9 第1 項、第236 條、第98
條第1 項本文，判決如主文。
中　　華　　民　　國　　111 　年　　3 　　月　　30　　日
                  行政訴訟庭  法  官  吳文婷
上為正本係照原本作成。
如不服本判決，應於判決送達後20日內，向本院提出上訴狀並表
明上訴理由（原判決所違背之法令及其具體內容或依訴訟資料可
認為原判決有違背法令之具體事實），其未載明上訴理由者，應
於提出上訴後20日內向本院補提理由書（上訴狀及上訴理由書均
須按他造人數附繕本，如未按期補提上訴理由書，則逕予駁回上
訴），並應繳納上訴裁判費新臺幣750 元。
中　　華　　民　　國　　111 　年　　3 　　月　　30　　日
                              書記官  洪嘉慧